【裁判字號】    90,再,4
【裁判日期】    900110
【裁判案由】    給付工程款
【裁判全文】
臺灣高等法院民事判決  九十年度再字第四號
    再審原  告  宏義工程股份有限公司
                              .
    法定代理人  薛曉峰        .
                              .
                                      地址：台北市○○路○段五三號七樓
    再審被  告  泰嵌企業有限公司      設台北市○○○路○段三二九巷十二號七
                             .
    法定代理人  劉永良        .
右當事人間給付工程款事件，再審原告對於中華民國八十九年十二月八日本院八十九
年度上字第四六四號確定判決，提起再審之訴，本院判決如左：
    主      文
再審之訴駁回。
再審訴訟費用由再審原告負擔。
    事      實
甲、再審原告方面：
一、聲明：
    (一)臺灣高等法院八十九年度上字第四六四號確定判決應予廢棄。
    (二)再審被告在右列確定判決事件之上訴駁回。
    (三)再審訴訟費用及第一項確定判決之上訴費用均由再審被告負擔。
二、陳述：
    (一)原確定判決有民事訴訟法第四百九十六條第一項第一款之判決適用法規顯有錯
      誤之再審理由：
      1.原確定判決謂「上訴人（即再審被告）請求之系爭款項，被上訴人承認尚未
        給付」，惟遍觀卷內資料，並無被上訴人承認之事實，原確定判決竟為相反
        之認定，顯有適用民事訴訟法第二百七十七條之顯然錯誤。
      2.原確定判決又謂「被上訴人與全地公司雖於同年十月十九日就系爭工程另行
        訂約，業經全地公司負責人陳世穎供明在卷，然被上訴人與上訴人之次承攬
        契約則延至同年十月二十八日始於終止，在契約終止前縱使全地公司為自己
        意思而施作，然依民法第二百六十七條規定當事人之一方因可歸責於他方之
        事由致不能給付者，得請求對待給付，上訴人仍得請求對待給付」，惟並無
        任何證據證明係屬可歸責於再審原告而給付不能，則原確定判決顯有適有民
        法第二百六十七條之錯誤。
    (二)原確定判決顯有民事訴訟法第四百九十七條再審之原因：
      1.證人陳世穎於89.9.25作證時法官問：「八十六年九月六日與上訴人（即再
        審被告）簽約的協議書簽立後是否有解除？」答：「有解除」，原確定判決
        未加斟酌而認全地公司係為再審被告施作，即有違誤。
      2.證人李嘉民於89.10.30作證時稱：「全地公司陳世穎對泰嵌公司的負責人劉
        永良說不要合作了」，原確定判決未加斟酌而認全地公司與再審被告未解約
        ，係為再審被告施作，亦有違誤。
      3.證人陳世穎於原審證稱：「我們就停工停工後原告均不出面處理，而被告有
        合約期限壓力，他們要求我即施工，我與被告另訂新約於八十七年十月十五
        日」，則全地公司停工後，原審被告根本不出面處理，顯然並非可歸責於再
        審原告而與全地公司另簽新約，原確定判決如此認定即有違誤。
      4.證人李嘉民稱：「泰嵌公司希望全地公司繼續施作，但全地公司必須拿出權
        利金，但全地公司對泰嵌公司說是你與宏義公司定約，應由泰嵌公司完成工
        程」，則顯係再審被告不想完成工作而不施工，怎可謂係可歸責於再審原告
        而給付不能再審被告可以請求對待給付呢？原確定判決漏未斟酌，顯有違誤
        。
      5.證人陳世穎證稱：「停工約停一週，在簽約前停工」，則該七天根本未有工
        作，而原確定判決仍然予以計算工程款。顯然漏未斟酌此一證據而有違誤。
乙、再審被告方面：
    本件未行言詞辯論，無再審被告之聲明及陳述可記載。
    理      由
一、按再審之訴顯無再審理由者，得不經言詞辯論，以判決駁回之。民事訴訟法第五
    百零二條第二項定有明文。
二、本件再審原告主張：原確定判決(一)認定被上訴人（即再審原告）承認系爭款項尚
    未給付，與事實不符。(二)未憑任何證據即認本件係可歸責於再審原告之給付不能
    等情，顯有違誤。(三)證人陳世穎、李嘉民之證詞均未斟酌，係足以影響判決之重
    要證據而漏未斟酌。依民事訴訟法第四百九十六條第一項第一款及第四百九十七
    條之規定，提起本件再審之訴。求為將本院八十九年度上字第四六四號確定判決
    廢棄，改判如訴之聲明之判決。
三、按民事訴訟法第四百九十六條第一項第一款所謂適用法規顯有錯誤，係指確定判
    決違背法規或現存判例解釋者而言。不包括漏未斟酌證據及認定事實錯誤等之情
    形在內（最高法院七十一年台再字第二一０號及六十三年台上字第八八０號判例
    參照）。本件再審原告主張原確定判決認定伊有承認系爭款項尚未給付，並非事
    實及並無證據而認定係可歸責於再審原告而給付不能，原確定判決顯適用法規錯
    誤云云。縱令屬實，此乃原確定判決依卷內所附之證據資料予審酌，加以取捨、
    判斷而為事實之認定，既已於判決內詳為敘明其取捨判斷之理由，揆諸首開判例
    之旨，核與民事訴訟法第四百九十六條第一項第一款所謂適用法規顯有錯誤，為
    有不合，再審原告據以為再審理由為顯無理由。
四、次按對於第二審確定終局裁判，如就足影響於判決之重要證物漏未斟酌者，固得
    依民事訴訟法第四百九十七條規定，提起再審之訴。所謂漏未斟酌，係指第二審
    言詞辯論終結前，已經存在並已為聲明之證據，第二審確定判決未調查，且未於
    判決理由中說明其無調查、斟酌之必要或雖經調查而未於判決中斟酌者而言。再
    審原告主張，系爭協議書已解除，全地公司陳世穎有對泰嵌公司負責人劉永良說
    不要合作了等事實，已據證人陳世穎、李嘉民到場證述，足證全地公司已與再審
    被告解約，並非為再審被告施作是項工程；證人陳世穎並證述事實上係停工後再
    審被告不出面處理。證人李嘉民亦證稱：「．．．但全地公司對再審被告說是你
    與宏義公司定約，應由泰嵌公司完成工程」，顯然係再審被告不想完成工作而不
    施作，並非可歸責再審原告與全地公司另簽新約。又證人陳世穎證述：「停工約
    停一週，在簽約前停工」，則該七天根本未有工作，不應併予計算工程款云云。
    惟查再審原告所主張之上開重要證據，均已於前訴訟程序中提出，並經原確定判
    決審酌，認再審原告主張之該證據不足採取，並載明該證據何以不足採之理由，
    於確定判決中理由欄第三項分別載有：「．．．惟查全地公司與上訴人既有前述
    施工協議存在，該協議未曾終止或解除，本院調查時全地負責人陳世穎及證人李
    嘉民均未證實契約已終止（見本院卷第九九頁、一二一頁）．．」、「又被上訴
    人與全地公司雖於同年十月十五日就系爭工程另行訂約．．．然被上訴人與上訴
    人之承攬契約則延至同年十月二十八日始行終止，在契約終止前，縱使全地公司
    為自己之意思而施作，然依民法第二百六十七條規定．．．．上訴人仍得請求對
    待給付」、「．．兩造工程合約書第三頁明細表說明(2)，付款辦法；每月二十日
    請款乙次，『依業主核付數量為準』，根據本院向業主長庚大學所調出之施作數
    量，如附表一所示，其期間為八十七年九月六日至八十七年十一月四日，施作日
    期為六十天，施作之金額上訴人依兩造間合約單價計算，總金額為一百五十四萬
    八千七百八十元，則平均每天施作金額為0000000÷60＝25813，尚未領款之日期
    為八十七年九月二十一日至八十七年十月二十七日共三十七日，此期間施作金額
    為 25813×37＝955081．．」可稽，是則再審原告主張原確定判決就上開之重要
    證物漏未斟酌云云，並非可採。
五、綜上所述，再審原告所主張再審之理由，與民事訴訟法第四百九十六條第一項第
    一款及同法第四百九十七條規定之要件並不相符，本件再審之訴顯無再審理由，
    爰不經言詞辯論，以判決駁回。
據上論結、本件再審之訴為無理由，依民事訴訟法第五百零二條第二項、第七十八條
，判決如主文。
中      華      民      國    九十    年      一      月      十        日
                                臺灣高等法院民事第四庭
                                    審判長法  官  李  瓊  蔭
                                          法  官  張      蘭
                                          法  官  楊  豐  卿
右正本係照原本作成。
不得上訴。
中      華      民      國    九十    年      一      月      十一      日
                                          書記官  何  家  娟


司法院資訊處製作；財團法人民間司法改革基金會備份。
